臺灣臺北地方法院民事判決　　　　　　　　　　　　 九十三年度簡上字第九六號
　　上　訴　人　乙○○
　　訴訟代理人　甲○○
　　被　上訴人　丁○○
　　　　　　　　羅斯福商業廣場管理委員會
　　法定代理人　丙○○
　　訴訟代理人　傅國光律師
右當事人間請求損害賠償事件，上訴人對於中華民國九十二年十二月十五日本院新店
簡易庭九十二年度店簡字第六二○號第一審判決提起上訴，本院於九十三年五月二十
八日辯論終結，判決如下：
    主  文
原判決關於駁回上訴人後開第二項之訴部分，及該部分假執行之聲請，並訴訟費用之
裁判廢棄。
被上訴人應連帶給付上訴人新台幣壹萬伍仟元，及各自如附表所示之日起，均至清償
日止，按年息百分之五計算之利息。
其餘上訴駁回。
第一、二審訴訟費用由被上訴人連帶負擔五分之一，餘由上訴人負擔。
    事實及理由
一、本件上訴人主張：被上訴人丁○○以羅斯福商業廣場委員會主任委員名義於民國
    九十一年十一月二十九日以上訴人欠繳台北市○○○路○段一○五號店面管理費
    為由，強行消磁，限制上訴人所有之地下二樓第二十六號停車位之使用權利。直
    至民國九十二年二月下旬，其卸任羅斯福商業廣場管理委員會主任委員職務為止
    ，始恢復原狀，讓上訴人使用前述車位。上訴人於遭限制使用期間曾函告被上訴
    人停止，惟被上訴人仍未停止前述侵權行為。被上訴人丁○○以消磁之方式，限
    制上訴人不得以刷卡方式進入其社區之地下停車場停車，其行為已屬不法，而管
    委會對丁○○之不法行為亦有排除之義務卻怠於為之，自均對上訴人構成侵權行
    為，已造成上訴人無法使用停車位之損害，二者間具有相當因果關係，故上訴人
    請求被上訴人賠償被消磁期間必須停放室外一般道路或付費公共停車位所支出之
    停車費作為損害賠償，應有理由。被上訴人侵權三個月期間，造成上訴人所有原
    停放該停車位之汽車必須停放室外一般道路旁或付費公共停車位，依民法第一百
    八十四條，請求被上訴人給付每月五千元之停車賠償費，以及三個月期間，因其
    所有之賓士汽車停於戶外，上訴人必須時時擔心汽車遭破壞或失竊風險之精神賠
    償金額一十萬元，合計共請求十一萬五千元。
二、被上訴人則以：管理委員會雖具有訴訟當事人之能力，但因管理委員會僅為公寓
    或大廈區分所有權人團體之代表機關，是自僅具「非法人團體」之性質，是自亦
    無自然人與法人在實體法上所具備之權利能力。再者，系爭地下室停車場除以刷
    卡方式進入外，尚得以手動方式開啟開關，按鈕即設置於停車場大門內，停車位
    所有權人如無磁卡，可循大樓內住戶專用之多處行人出入口，進入停車處，將車
    開抵出口處，再下車走至鐵捲門旁按下開關，唯有電力消失時，始使用手拉鍊條
    方式開啟。又依據該社區區分所有權人九十一年九月十日之區分所有權人會議之
    決議紀錄第五案，應推定被上訴人丁○○有對不繳費者以消磁方式催收之授權。
    停車位所有權之性質固為區分所有權，惟仍屬公共財，必全體區分所有權人共資
    共管，被上訴人對於上訴人之消磁行為亦在上訴人拒繳費用，催繳未果後，始依
    公寓大廈管理條例第十條規定，為保障其他所有權人之權利行使，向上訴人為停
    卡之措施，且管委會之決議亦屬契約之一種，上訴人既領有磁卡自需受繳費對待
    給付之約束，被上訴人僅係停止其出入公共設施之便利，並未妨害其所有權之行
    使，顯非侵權行為等語置辯。
三、查兩造對於下列事實不爭執，堪信為真實：
  (1)被上訴人丁○○以羅斯福商業廣場委員會主任委員名義於九十一年十一月二十九
    日以上訴人欠繳台北市○○○路○段一○五號店面管理費為由，將上訴人進出停
    出場之磁卡消磁，限制上訴人所有之地下二樓第二十六號停車位之使用權利，致
    上訴人所有之系爭車輛無法駛入該停車場停車，直至九十二年二月下旬，其卸任
    羅斯福商業廣場管理委員會主任委員職務為止，始恢復原狀，讓上訴人使用前述
    車位。
  (2)上訴人應繳費用之明細，包括：
     第一次住戶建設基金一萬元。
   　第二次住戶建設基金一萬元。
   　停車位建設基金一萬元（四十二車位，每位均繳一萬元，分二期）。
   　九十一年六月份住戶管理費一千七百八十五元、車位管理費三百元。
   　九十一年八月份住戶管理費一千七百八十五元、車位管理費三百元。
   　九十一年九月份住戶管理費一千七百八十五元、車位管理費三百元。
   　九十一年十月份住戶管理費二千零五十元、車位管理費三百元。
   　九十一年十一月份住戶管理費二千零五十元、車位管理費三百元。
   　九十一年十二月份住戶管理費二千零五十元、車位管理費三百元。
   　九十二年一月份住戶管理費二千零五十元、車位管理費三百元。
   　九十二年四月份住戶管理費五百元、車位管理費三百元。
  (3)上訴人實際上之繳費明細，包括：
　 　九十年三月一日繳納公共基金一萬元。
   　九十年十二月十日繳納九十年一月至十二月管理費五千元。
 　　九十一年四月二十七日繳納地下二樓二十六號停車位公共基金五千元。
     九十一年七月三十一日繳納公共基金一萬元。
 　　九十一年七月三十一日繳納九十一年六、八、九月地下二樓二十六號停車位管
       理費九百元。
　 　九十一年九月二十五日繳納地下二樓二十六號停車位公共基金五千元。
     九十一年九月二十五日繳納九十一年一至五月管理費七百三十八元。
 　　九十一年九月二十五日繳納九十一年六、八、九月管理費三千八百七十元。
　   九十一年九月二十八日管委會總幹事陳國寶稱：「主委丁○○因金額不符，無
       法收受，退回原繳納之九十一年六、八、九月管理費三千八百七十元之支票三
       張。」
 　　九十一年十二月二十日以台北文山武功郵局第四三三號存證信函，並附一萬七
       千四百五十元郵政匯票，繳納第二次住戶建設基金一萬元及九十一年六、八、
       九、十、十一月管理費六千四百五十元，地下二樓二十六號停車位九十一年十
       、十一月管理費一千元。
　   九十二年四月二十六日繳納至九十二年四月份為止之管理費八千一百零五元。
四、本件之爭點厥為：被上訴人丁○○因上訴人有部分管理費用未繳而將其停車卡
    消磁是否構成侵權行為？被上訴人羅斯福商業廣場管理委員會應否與被上訴人
    丁○○連帶負損害賠償責任？爰一一析述本院之見解如下：
五、按法律既然承認權利之存在，其內容及效力，法律均有規定，權利之效力，就積
    極方面言，有實現權利內容之強制力，就消極方面言，有保障其不受侵害效果；
    查上訴人雖未依羅斯福商業廣場區分所有權人會議之決議，按時繳交其應繳之部
    分管理費，然被上訴人羅斯福商業廣場管理委員會僅係羅斯福商業廣場區分所有
    權人選舉管理委員所組成之負責管理該社區公共事務之組織，其職掌及權限，除
    依據公寓大廈管理條例之規定外，無非以區分所有權人會議之決議為依憑。依據
    公寓大廈管理條例第二十一條、第二十二條之規定，區分所有權人積欠應繳納之
    公共基金或應分擔其他應負擔之費用者，被上訴人羅斯福商業廣場管理委員會得
    訴請法院命其給付，亦即公寓大廈管理條例亦僅准許被上訴人羅斯福商業廣場管
    理委員會得以訴訟程序，要求區分所有權人給付其應繳之欠費。退步言之，縱使
    羅斯福商業廣場之區分所有權人會議有決議授權管理委員會得以限制未繳費之區
    分所有權人使用公共設施，藉此催促欠繳之區分所有權人或住戶儘速繳費，此決
    議之內容亦因目的與手段間不具關聯性及比例性而屬不法，依民法第七十一條應
    為無效。被上訴人羅斯福商業廣場管理委員會自不得擅自以此方式，限制區分所
    有權人使用社區內之公共設施，而妨礙其所有權之行使，否則，如因此而造成妨
    礙被限制之區分所有權人之所有權權利之行使，被上訴人羅斯福商業廣場管理委
    員會之委員即已違反他人權利不可侵犯之義務，亦即違反法律禁止之規定，而屬
    不法。又被上訴人丁○○雖會對於未繳費之區分所有權人得以消磁方式限制其進
    入停車場停車，主要係依據該社區區分所有權人九十一年九月十日之區分所有權
    人會議之決議而為，然本院參之被上訴人丁○○所提出、而上訴人對此亦不爭執
    之該次區分所有權人會議紀錄，被上訴人丁○○雖於討論有關停車管理費如何收
    費、收費多少之提案時，曾提出說明：「有車位無停車及逾時未繳管理費之車輛
    以消卡之方式使其車輛無法進入，本監控系統可使其卡片消磁而無法使用」等語
    ，然該次會議就該提案部分亦僅作成「有車位，無車停放者，其停車管理費為三
    百元。有車位，有車停放者，其停車管理費為五百元」之決議，並非依此而有授
    權被上訴人羅斯福商業廣場管理委員會對於未繳費之區分所有權人得以消磁之方
    式，限制其使用其所有之停車位，妨礙其所有權之行使，是被上訴人丁○○辯稱
    其全係依據區分所有權人會議執行云云並無理由。
六、被上訴人丁○○雖另抗辯稱上訴人之磁卡雖經其以消磁方式，限制其以刷卡方式
    進出停車場，然該停車場既然尚得以手動方式開啟開關，則上訴人自得以此方式
    進入該停車場，使用其所有之停車位，是上訴人主張其無法使用其所有停車位之
    損害，與被上訴人丁○○前揭不法行為，並不具相當之因果關係云云。惟經本院
    赴現場勘驗，結果為：系爭車庫車道出入口，若車輛欲從外進入時，係使用磁
    卡接觸車庫門旁之刷卡感應器，若忘了帶磁卡或磁卡無效時，則需步行約五十五
    步進入地下車道。地下車道係於地下二樓，再至地下二樓車道走道車庫口，其長
    度約一百餘步，就步行前揭通道間測試結果約三分鐘，從車庫口至地下一樓車子
    暫停處步行時間約三十秒，但現場測試車庫鐵捲門完全開啟後約二十秒即自動降
    下關閉，車子根本來不及開出。手動開關離地面高度約二百四十公分，且無樓
    梯可供攀爬以便開啟開關，則開啟手動開關對一般身高之人實有困難。是由勘驗
    結果可知，上訴人之磁卡遭消磁所造成之不便，顯已超出一般人通常可忍受之範
    圍，非如被上訴人丁○○所言可以其他方式排除，是該等抗辯，亦不足採。堪認
    被上訴人丁○○有不法侵害上訴人之停車位所有權，至為明確。
七、次按目前在社會上普遍存在之公寓大廈管理委員會，乃全體住戶為執行區分所有
    權人會議決議事項暨公寓大廈管理維護工作，依公寓大廈管理條例之規定，互選
    管理委員若干人所設立之組織。有關管理委員會之法律地位向有「合夥說」、「
    社團說」及「社團與合夥二面關係說」之爭，惟本院認為管理委員會之組織既為
    多數人所組成，有一定之運作規則，亦即具有「團體性」，並有一定之名稱、事
    務所、共同目的，其向全體住戶收取之公共基金及管理費亦與構成員之個人財產
    分離，此由住戶搬遷公寓大廈時對於管理委員會並無任何財產請求權觀之甚明，
    且係以集會中心主義為基礎，採行多數決原理以決定其管理營運，而住戶之更迭
    ，亦不影響團體之同一性，故公寓大廈管理委員會應屬學說上所稱之「無權利能
    力社團」，意指與社團法人有同一實質，但未具法人資格之團體而言。以本件而
    言，公寓大廈管理委員會就其職務範圍內之事項，既有實施管理之權能，實際上
    為管理之主體，又與社團法人有同一實質，自應立於與社團法人相同之地位，就
    其代表人或受僱人因執行管理事務所加諸他人之損害，應類推適用民法第二十八
    條或第一百八十八條之規定，與該行為人連帶負賠償之責，以符事理之平。學理
    上雖有採相反見解者，認管理委員會不至授權代表人或受僱人從事違法行為（如
    侵權行為），該違法行為非屬管理委員會之職務範圍，管理委員會就該行為所生
    之法律關係非屬權利主體且無實施訴訟權能。惟管理委員會代表人或受僱人所從
    事之行為，倘客觀上可認與管理委員會法定職務事項有關者，該等行為即應認屬
    執行管理委員會職務之行為，初不因該行為為事實行為或法律行為、合法行為或
    違法行為而異其判定。又管理委員會代表人或受僱人執行職務實施侵權行為所生
    之法律關係，縱經濟上最後應歸屬於區分所有權人全體，但管理委員會就該法律
    關係所由生之職務事項，客觀上既有管理處分權，並有獨立之財產為其行為之責
    任擔保，就該等事項所衍生之民事訴訟，自有訴訟實施之權，其以自己團體之名
    義為訴訟上之上訴人或被上訴人，法理上亦無窒滯之處。按「共有及共用部分之
    清潔、維護、修繕及一般改良」、「公寓大廈及其周圍之安全及環境維護」等事
    項，均屬公寓大廈管理委員會之法定職務範圍，公寓大廈管理條例第三十四條第
    一款、第五款定有明文。準此，本件羅斯福商業廣場地下室停車場出入坡道上鐵
    捲門之安裝、修繕、安全維護、進出管理等事項，乃被上訴人羅斯福商業廣場管
    理委員會之法定職務範圍事項，應無疑義。揆諸前開說明，被上訴人羅斯福商業
    廣場管理委員會當時之主委丁○○於執行管理費用之收取及停車進出之管理，任
    意不當連結該二不相關之管理事項（即以管理費之催繳為目的，以停車進出之限
    制及剝奪為手段），剝奪上訴人入內停車之權利，致不法侵害及原告權利，則類
    推適用民法第二十八條規定，上訴人請求被上訴人羅斯福商業廣場管理委員會負
    賠償責任，即無不合。被上訴人羅斯福商業廣場管理委員會辯稱其無實體法上之
    權利能力，即不具侵權行為損害賠償之責任能力云云，尚不足採。
八、綜上可知，被上訴人羅斯福商業廣場管理委員會當時之主任委員即被上訴人丁○
    ○於執行停車進出管理之職務時，限制上訴人使用社區內之公共設施，而妨礙其
    所有權之行使，已違反他人權利不可侵犯之義務，致上訴人造成損害，其侵害行
    為與上訴人之損害間有相當因果關係，故構成侵權行為，則類推適用民法第二十
    八條之規定，被上訴人羅斯福商業廣場管理委員會與被上訴人丁○○應負連帶賠
    償責任。
九、又按因故意或過失不法侵害他人權利者，負損害賠償責任，民法第一百八十四條
    第一項前段定有明文，又當事人如已證明受有損害而不能證明其數額或證明顯有
    重大困難者，法院應審酌一切情況，依所得心證定其數額。此亦為民事訴訟法第
    二百二十二條第二項所明定。查上訴人主張其因被上訴人侵權三個月期間，造成
    上訴人所有原停放該停車位之賓士汽車（車號ＣＱ─３７３８）必須停放室外一
    般道路旁或付費公共停車位，依民法第一百八十四條，請求被上訴人給付每月五
    千元之停車賠償費共一萬五千元，經本院參酌台北市○○道路停車格或付費公共
    停車位之收費標準，衡情上訴人此部份主張之數額尚屬相當，應予准許。
十、上訴人另主張其磁卡遭消磁之三個月期間，因無法無法自由進出地下室停車場及
    使用停車位，上訴人必須時時擔心汽車遭破壞或失竊風險，精神壓力甚重，故依
    民法第一百九十五條第一項之規定請求之非財產上之損害賠償十萬元。然而依據
    民法第十八條第二項以及第一百九十五條第一項之規定以觀，必須不法侵害他人
    之身體、健康、名譽、自由、信用、隱私、貞操，或不法侵害其他人格法益而情
    節重大者，始得請求非財產上之損害賠償，本件被上訴人所侵害者，並非屬前揭
    人格法益，而係車位所有權及專用權之權利行使，自無前開非財產上損害賠償之
    適用。是上訴人此部分之賠償請求並無理由，應予駁回。
十一  從而，上訴人本於侵權行為之法律關係請求被上訴人丁○○應連帶給付上訴人新
    台幣一萬五千元，及自民國九十二年九月四日起至清償日止，按年息百分之五計
    算之利息。被上訴人羅斯福商業廣場管理委員會應連帶給付上訴人新台幣二萬五
    千元，及自民國九十二年九月三日起至清償日止，按年息百分之五計算之利息。
    於上開範圍內之請求，洵屬有據，應予准許，逾上開範圍內之請求，為無理由，
    應予駁回。原審就開應准許部分，為上訴敗訴之判決，並駁回其假執行之聲請，
    尚有未洽，上訴意旨求予廢棄改判，為有理由，爰由本院予以廢棄改判如主文第
    二項所示。至於上訴人之請求不應准許部分，原判決為上訴人敗訴之判決，並駁
    回其假執行之聲請，經核於法並無不合，上訴意旨求予廢棄改判，為無理由，應
    駁回其上訴。
十二 本件事證已臻明確，兩造其餘攻擊防禦方法於判決結果無影響，爰不逐一論列。
據上論結，本件上訴為一部有理由，一部無理由，依民事訴訟法第四百三十六條之一
第三項、第四百五十條、第四百四十九條第一項、第七十九條但書，判決如主文。
中　　　華　　　民　　　國　　九十三　　年　　　六　　　月　　 十一 　　日
                                      民事第二庭
                                          審判長法官  丁蓓蓓
                                                法官  李家慧
                                                法官  朱漢寶
右正本證明與原本無異
不得上訴
中　　　華　　　民　　　國　　九十三　　年　　　六　　　月　　 十一 　　日
                                          法院書記官  劉碧輝
附  表
編號     被告名稱                             利息起算日
  一     丁○○                               九十二年九月四日
  二     羅斯福商業廣場管理委員會             九十二年九月三日
